臺灣高等法院刑事判決
111年度上易字第1035號
上  訴  人  
即  被  告  范峻榮





上列上訴人因竊盜案件，不服臺灣宜蘭地方法院111年度易字第1
6號，中華民國111年5月25日第一審判決（起訴案號：臺灣宜蘭
地方檢察署110年度偵字第8077號、110年度偵緝字第451號），
提起上訴，本院判決如下：
    主  文
上訴駁回。
    事  實
一、范峻榮（綽號冠軍）與高文榮(由原審法院另行審結）、王
    昭華（業經原審另案判決有期徒刑8月確定）及另一名不詳
    姓名、年籍之成年男子共同意圖為自己不法之所有，基於結
    夥三人以上、毀壞門窗竊盜之犯意聯絡，於民國110年6月1
    日凌晨3時51分許，由王昭華駕駛所承租之車牌號碼0000-00
    號自用小貨車（下稱上開自小客貨車）搭載范峻榮、高文榮
    及該名不詳姓名、年籍之成年男子到宜蘭縣境內後，再由范
    峻榮駕駛上開自小客貨車前往宜蘭縣○○市○○路000巷0號由黃
    連文所管理「開興廟」前停車後，由高文榮以不詳物品破壞
    廟旁木門上之喇叭鎖後，高文榮再與該名不詳姓名、年籍之
    男子開門進入廟內竊取功德箱1個、金牌5面、神明帽1頂及
    布鞋1雙等財物（價值共約新臺幣《下同》6萬元），范峻榮、
    王昭華則負責在外面把風，並協助將竊得之上開財物搬上車
    ，得手後，范峻榮駕駛上開自小客貨車至宜蘭縣三星鄉某民
    宿住宿，王昭華則駕駛上開自小客貨車載高文榮等人至新北
    市三峽區某處銷贓，所得再朋分花用。嗣於同日4時30分許
    ，黃連文發現廟內財物被竊後，隨即報警處理，經警調閱廟
    內、外之監視器錄影畫面，始循線查悉上情。
二、案經黃連文訴由宜蘭縣政府警察局宜蘭分局報告臺灣宜蘭地
    方檢察署檢察官偵查起訴。
    理  由
壹、證據能力：
一、上訴人即被告范峻榮（下稱被告）固然辯稱：被告尚未對證
    人王昭華行使對質詰問，故此證人於偵查中之證詞屬傳聞證
    據而無證據能力等語（見本院卷第108頁），然證人王昭華
    於偵查中已於供前具結，且檢察官訊問並無違背程序規定，
    以該供述作成之客觀條件及環境，並無顯不可信之情況，且
    被告業已於原審對上開證人行使詰問權（見原審卷第297-29
    8頁），上開證人於偵查中之證詞復經原審及本院於審理期
    日提示予被告並告以要旨（見原審卷第301頁、本院卷第105
    頁），履踐合法證據調查程序，是上開證人於偵查中之證詞
    ，具有證據能力而得採為本案證據使用。
二、被告以外之人於偵查中向檢察官所為之陳述，除顯有不可信
    之情況者外，得為證據，刑事訴訟法第159條之1第2 項定有
    明文。是以被告以外之人在檢察官偵查中經具結所為之陳述
    ，原則上屬於法律規定為有證據能力之傳聞證據，於例外顯
    有不可信之情況，始否定其得為證據。又刑事被告對證人固
    有對質詰問之權利，惟其未行使詰問權倘非可歸責於法院，
    且法院已盡傳喚、拘提證人到庭之義務，而其未詰問之不利
    益業經法院採取衡平之措施，且其防禦權於程序上獲得充分
    保障時，則容許例外援用未經被告詰問之證詞，採為認定被
    告犯罪事實之證據（最高法院110年度台上字第4395號判決
    意旨參照）。證人高文榮於110年12月8日檢察官偵訊時以證
    人身分經具結之證言，無從證明有顯不可信之情況，依前揭
    規定有證據能力。又原審迭次傳喚、拘提證人高文榮無著，
    本院傳喚證人高文榮亦未到庭，有相關之送達證書、拘票、
    拘提報告書及筆錄等在卷可稽，本院已提示證人高文榮於偵
    查中之證詞，而為合法調查，自得採為本案之證據。
三、其餘本案據以認定被告犯罪之供述證據，公訴人、被告在本
    院言詞辯論終結前，均未聲明異議，復經本院審酌認該等證
    據之作成無違法、不當或顯不可信之情況，而非供述證據亦
    非公務員違背法定程序所取得，依刑事訴訟法第159 條之5
    、第158 條之4 反面解釋，均有證據能力。
貳、實體部分：
一、認定犯罪事實所憑證據及認定之理由：
　㈠訊據被告固坦承有於上開時間駕車載高文榮等人至「開興廟
    」，並幫忙將功德箱抬上車之事實，然矢口否認有何竊盜之
    犯行，並辯稱：伊住在員山，高文榮說要來宜蘭搬木頭， 
    王昭華有租一台車，就請王昭華送伊來宜蘭找女友，伊到「
    開興廟」是要借廁所，高文榮等人臨時起意要偷東西，高文
    華叫伊幫忙將功德箱抬上車，後來伊就到三星鄉某民宿找女
    友，高文榮等人就開車離開，伊也沒有分到錢，伊沒有竊盜
    云云。
  ㈡經查，上開犯罪事實，業據證人即告訴人黃連文於警詢指訴
    明確，核與證人王昭華於檢察官偵訊時證稱：由我開車到宜
    蘭，下高速公路後因為我路不熟，換冠軍（即被告）開我的
    車，去到一間廟裡，我們三個人都有進去偷，冠軍先去開廟
    的門鎖，打不開換高文榮去破壞門鎖，然後三個人一起去偷
    等語（見110年度偵字第8077號卷第58頁反面），以及原審
    審理時證稱：「（何人決定要去開興廟。）車是被告范峻榮
    開的」、「（為何到開興廟後有何人進入廟裡？）高文榮和
    他朋友進入廟裡，後來高文榮叫我下車幫忙搬東西」等語（
    見原審卷第291、292頁）相符，復與證人即高文榮於檢察官
    偵訊時證稱：拿了一些現金以及金牌，功德箱都抱走，是「
    冠軍」帶我們去的，偷完之後冠軍開車到鄉下先下車去找他
    的女友，再由王昭華開車載我回臺北等語（見110年度偵字
    第8077號卷第63頁至第65頁）相符，並有監視器錄影畫面擷
    取翻拍照片、現場照片、資本型客車分期買賣契約書、行車
    紀錄資料、原審通信調取票、通聯調閱查詢單、車輛詳細資
    料報表等附卷可稽，堪信屬實。至於共犯王昭華於檢察官偵
    訊時稱被告亦有進入廟內行竊，然經原審當庭勘驗「開興廟
    」內之監視器畫面結果：僅有2人進入廟內行竊，被告係在
    廟外的自小客貨車上等候，於共犯高文榮將功德箱推出廟外
    時，被告駕駛上開自小客貨車倒車停妥後，被告與共犯王昭
    華下車幫忙將功德箱搬上後車廂內，再由被告駕車離開現場
    等情（見原審卷第287頁至第290頁），足見被告當時確未進
    入廟內，被告此部分之辯稱，應為可採。
  ㈢按共同正犯之意思聯絡，不以數人間直接發生者為限，即有
    間接之聯絡者，亦包括在內。此外，共同正犯間非僅就其自
    己實施之行為負其責任，並在犯意聯絡範圍內，對於他共同
    正犯所實施之行為，亦共同負責，且按共同正犯之成立，祇
    須有犯意聯絡，行為分擔即已構成，不問犯罪動機起於何人
    ，亦不必每一階段犯行，均經參與。被告雖以前揭情詞置辯
    ，然查，證人王昭華於原審審理時證稱：高文榮拿14000元
    給我，說錢分成三份，一份有說拿給被告，我分到14000元
    等語（見原審卷第293頁），核與證人高文榮於檢察官偵訊
    時證稱：「（你們三人後來如何分贓？）我們三個人分，一
    個人分幾千元」、「（金牌如何銷贓？）王昭華朋友拿去當
    ，扣掉車費、油錢，一個人分幾千元」等語（見110年度偵
    字第8077號卷第64頁）大致相符，雖分贓之數額略有差異，
    然王昭華既能說出分得贓款之明確數額，自應以其說法較為
    可採。且參以證人王昭華證稱被告開車至「開興廟」等語及
    證人高文榮則證稱：是被告帶我們去的等語，並衡諸被告係
    宜蘭在地人，熟悉宜蘭地方交通路況，被告亦坦承有幫忙將
    贓物搬上車並載離現場之行為，可見本案竊案被告已有參與
    ，若被告事後沒有分贓，實與一般常情有違，被告前揭辯解
    應係事後卸責之詞，自難採信。被告與共犯高文榮等人就上
    揭竊盜行為，確有犯意聯絡與行為分擔無誤。
　㈣至被告聲請傳喚證人王昭華、高文榮，然證人王昭華業於原
    審經被告詰問並證述明確，故依刑事訴訟法第163條之2第2
    項第4款規定，無再行傳喚證人王昭華之必要，另證人高文
    榮通緝中，經本院傳喚亦未到庭，故無再行傳喚之必要，併
    此敘明。　
  ㈤綜上，本案事證明確，被告前揭竊盜犯行堪以認定，應予依
    法論科。
二、論罪科刑：
  ㈠按刑法上所謂「結夥三人以上」，係指有共同犯罪之故意，
    結為一夥而言。把風或接應行為，旨在排除犯罪障礙或助成
    犯罪之實現，在合同意思範圍內分擔犯罪行為之一部，故亦
    係共同正犯而應計入結夥之內（最高法院96年度台上字第36
    90號判決意旨參照）。又按刑法第321條第1 項第2款規定將
    「門窗」、「牆垣」、「其他安全設備」並列，則所謂「門
    」專指門戶而言，指分隔住宅或建築物內外之間之出入口大
    門而言。本案係由共犯高文榮先以不詳器物破壞「開興廟」
    木門上之喇叭鎖後，再開啟木門進入廟內竊取財物，該喇叭
    鎖係屬於木門之一部分。故核被告所為，係犯刑法第321條
    第1項第2款、第4款之結夥三人以上毀壞門窗竊盜罪。至公
    訴意旨雖僅記載被告所犯法條為刑法第321條第1項第4款之
    加重竊盜罪，漏未論以同條項第2款之毀壞門窗之加重要件
    ，容有未恰，惟起訴書犯罪事實已載明「三人共同破壞廟旁
    木門」，本院復於審理程序時告知被告此部分之罪責，本院
    自得併予審理，又此僅係加重要件之增加，尚不生變更起訴
    法條之問題，附此敘明。
  ㈡被告與共犯王昭華、高文榮及另一名不詳姓名、年籍之成年
    男子就上開犯行間，有共同之犯意聯絡及行為分擔，應依刑
    法第28條之規定，論以共同正犯。
  ㈢檢察官於起訴書犯罪事實欄一記載被告前案科刑及執行情形
    ，主張被告於受有期徒刑之執行完畢後，5年以內故意再犯
    本案有期徒刑以上之罪，構成累犯，請求審酌依刑法第47條
    第1項規定加重其刑，並提出被告構成累犯事實之前案徒刑
    執行完畢資料為佐，本院審酌被告前因強盜及竊盜等案件，
    迭經法院判刑確定在案，經本院以100年度聲字第570號裁定
    應執行有期徒刑7年10月確定，並與另案所犯之竊盜案件（
    經臺灣新北地方法院以98年度簡字第4866號判處有期徒刑5
    月確定）部分接續執行，於103年1月21日假釋出監付保護管
    束，嗣假釋經撤銷，尚餘殘刑有期徒刑2年3月3日，於108年
    4月9 日執行完畢等情，有本院被告前案紀錄表附卷可參，
    參酌司法院大法官釋字第775號解釋意旨，被告未因前案徒
    刑執行完畢而有所警惕，被告前揭構成累犯之犯行與本案所
    犯罪質相同，並考量被告前案於108年4月9日執畢後，又再
    犯本件竊盜犯行，被告顯未因刑之執行而有所悔改，其自我
    克制能力及對於刑罰之反應力均屬薄弱，具有特別惡性，本
    案縱予加重最低本刑，對其人身自由未有過苛侵害或有超過
    其所應負擔罪責之情形，爰依刑法第47條第1項之規定加重
    其刑。
三、駁回上訴理由：　　　
  ㈠原審認被告罪證明確，並審酌被告不思以合法途徑獲取所需
    ，竟夥同共犯高文榮、王昭華等人共同竊取「開興廟」廟內
    之財物，顯然欠缺尊重他人財產權之觀念之犯罪目的、手段
    及所生損害；兼衡被告竊取財物之價值，迄今未能賠償告訴
    人分文，自陳為高中畢業之教育程度、從事珠寶買賣、已婚
    、尚需扶養1名未成年子女、家庭經濟狀況小康及犯後否認
    犯行之態度等一切情況，量處如有期徒刑9月。另就沒收部
    分敘明：被告與共犯高文榮、王昭華共同行竊如犯罪事實欄
    所示之財物，均為其等之犯罪所得，經其等變賣後，分成三
    份，被告分得14000元，犯罪所得雖未經扣案，仍應依刑法
    第38條之1第1項前段、第3項規定宣告沒收，於全部或一部
    不能沒收或不宜執行沒收時，追徵其價額。其認事用法及量
    刑沒收均無不當，應予維持。
　㈡被告不服原判決提起上訴，其上訴意旨否認犯罪，然其所為
    辯解均非可採，已如前述，原判決認事用法復無違誤之處，
    是被告此部分上訴為無理由，應予駁回。　　　
據上論斷，應依刑事訴訟法第368條，判決如主文。
本案經檢察官劉惟宗提起公訴，檢察官黃和村到庭執行職務。
中　　華　　民　　國　　111 　年　　10　　月　　20　　日
                  刑事第十二庭  審判長法　官   陳如玲
                                      法　官   廖建瑜
                                      法　官   魏俊明
以上正本證明與原本無異。
不得上訴。
                                      書記官   賴尚君
中　　華　　民　　國　　111 　年　　10　　月　　20　　日
附錄：本案論罪科刑法條全文
中華民國刑法第321條
犯前條第1項、第2項之罪而有下列情形之一者，處6月以上5年以
下有期徒刑，得併科50萬元以下罰金：
一、侵入住宅或有人居住之建築物、船艦或隱匿其內而犯之。
二、毀越門窗、牆垣或其他安全設備而犯之。
三、攜帶兇器而犯之。
四、結夥三人以上而犯之。
五、乘火災、水災或其他災害之際而犯之。
六、在車站、港埠、航空站或其他供水、陸、空公眾運輸之舟、
    車、航空機內而犯之。
前項之未遂犯罰之。